【裁判字號】    99,訴,868
【裁判日期】    990915
【裁判案由】    妨害自由等
【裁判全文】
臺灣彰化地方法院刑事判決               99年度訴字第868號
公  訴  人  臺灣彰化地方法院檢察署檢察官
被      告  戊○○
上列被告因妨害公務等案件，經檢察官提起公訴（99年度偵字第
121號、第1196號、第1966號），本院依簡式審判程序判決如下
：
    主   文
戊○○犯妨害公務執行罪，累犯，處有期徒刑肆月，扣案之木棍
壹支沒收；又犯恐嚇危害安全罪，累犯，處有期徒刑月；又犯
剝奪他人行動自由罪，累犯，處有期徒刑柒月；又犯恐嚇危害安
全罪，累犯，處有期徒刑伍月；又犯侮辱公務員罪，累犯，處有
期徒刑月。應執行有期徒刑壹年貳月，扣案之木棍壹支沒收。
    事   實
一、戊○○前因竊盜案件，經臺灣桃園地方法院以97年度桃簡字
    第2127號判決判處有期徒刑3月確定；又因竊盜案件，經臺
    灣桃園地方法院以97年度審易字第1024號判決判處有期徒刑
    7月確定，上開2案件經臺灣桃園地方法院以97年度聲字第37
    42號裁定應執行刑為有期徒刑9月確定，入監執行後，甫於
    98年7月16日執行完畢，嗣因接續執行拘役55日（本院97年
    度斗交簡字第234號），於98年9月10日執行完畢出監。
二、詎猶不知悔改，仍為下列之犯行：
（一）戊○○於98年12月18日22時32分許，在彰化縣二林鎮○○
      里○○路○段446號前，持木棍及螺絲起子各1支，破壞丁○○所使用之車牌號碼6C-3431號自小客車前方擋風玻璃
      （毀損罪部分未提出告訴），經陳金雪當場目擊者並報警
      ，嗣彰化縣警察局芳苑分局萬興派出所警員庚○○據報前
      往處理。戊○○明知身著員警制服及騎乘警用機車之員警
      庚○○係依法執行公務，竟基於妨害公務、侮辱公務員之
      犯意，當場辱罵：「幹！警察臭屁什麼？假肖我就打！」
      等穢語，而對依法執行職務之公務員庚○○予以侮辱，同
      時以手上之木棍高舉後朝庚○○頸部及臉部揮打，庚○○
      阻擋後並閃避，導致庚○○所騎乘之警用機車倒地，戊○○仍意圖繼續朝庚○○攻擊，適有其他員警到場支援並制
      止後，戊○○始停止攻擊，並扣得作案用之木棍及螺絲起
      子各1支。
（二）戊○○因上述（一）事件，事後知悉係陳金雪報警處理，
      因此心生不悅，於99年1月13日凌晨零時許，在彰化縣二
      林鎮○○○街與南平巷路口處，適逢陳金雪之職員乙○○
      經過，戊○○即基於恐嚇之犯意，出言：「我要給你死！
      」等語，致使乙○○心生畏懼，遂快步離開現場，返回陳
      金雪所經營位於彰化縣二林鎮○○路○段414號之「阿雪小
      吃部」，然戊○○承前恐嚇之犯意，手持男用皮帶1條，
      緊追乙○○至「阿雪小吃部」外，作勢欲毆打乙○○，並
      再次出言：「我要給你死！」等語，致使乙○○心生畏懼
      ，嗣因陳金雪揚言報警處理，戊○○始悻然離去。
（三）戊○○於99年2月14日15時40分許，在彰化縣二林鎮○○
      路○段428號水果店前，因飲酒後捉弄重度智能障礙之陳○○（姓名、年籍詳卷內資料），而將陳○○手上之魷魚絲
      丟在地上，嗣於該處與水果店老闆聊天之甲○○見狀即向
      戊○○勸阻其行為，戊○○卻因此勃然大怒，衝進水果店
      內，基於非法剝奪他人行動自由之犯意，強行拉扯甲○○
      之衣領，並將甲○○往水果店門外拖行計約30秒之久，導
      致甲○○之外衣鈕扣1顆掉落、內衣被扯斷、頸部感覺不
      舒服（未成傷），後因己○○、陳允鍊等人合力將戊○○
      的手撥開，甲○○才得以脫困。惟戊○○復基於恐嚇之犯
      意，隨即返家拿取廚房內之2把菜刀至現場，先以菜刀對
      著己○○作勢揮舞，後乃將其中1把菜刀擲向己○○，因
      己○○閃避而未丟中，戊○○復持另1把菜刀衝至己○○
      面前揮舞，己○○立即撿起地上之木棍，撥落戊○○手中
      菜刀，戊○○又撿起菜刀為繼續追逐己○○之行為，致使
      己○○心生畏懼，嗣經戊○○之父親陳水湳到場制止，戊○○才結束該恐嚇之舉動。
（四）戊○○因上述（三）事件，經現場目擊民眾報警，嗣彰化
      縣警察局芳苑分局萬興派出所警員丙○○據報前往將戊○○逮捕至萬興派出所，戊○○明知身著員警制服之員警丙○○係依法執行公務之公務員，竟基於侮辱公務員之犯意
      ，於99年2月14日22時許，在彰化縣警察局芳苑分局萬興
      派出所內，對電腦等物吐唾沫、用力拍打辦公桌以及出言
      辱罵：「幹你娘老雞歪！警察是無天無良！」等穢語，對
      依法執行職務之公務員丙○○予以侮辱。
三、案經被害人乙○○、己○○、甲○○等人訴由彰化縣警察局
    芳苑分局報告臺灣彰化地方法院檢察署檢察官偵查起訴。
    理  由
壹、程序方面：
一、本案被告戊○○所犯係死刑、無期徒刑、最輕本刑為3年以
    上有期徒刑以外之罪，其於準備程序就前揭被訴事實為有罪
    之陳述，經受命法官告知簡式審判程序之旨，並聽取其與公
    訴人之意見後，本院認無不得或不宜改依簡式審判程序進行
    之處，爰依刑事訴訟法第273條之1第1項、第284條之1，裁
    定本案由受命法官獨任進行簡式審判程序，合先敘明。
貳、實體方面：
一、上開犯罪事實，業據被告戊○○於警詢、偵查時及本院行準
    準程序與審理中均坦承不諱，核與證人即告訴人乙○○、己○○、甲○○於警詢及偵訊中之證述；證人陳金雪、江秀蘭
    於警詢及偵訊中之證述；證人庚○○、丙○○於偵訊中之證
    述；證人丁○○、陳允鍊、陳水湳於警詢中之證述情節相符
    ，並有扣案之木棍1支、螺絲起子1支及菜刀2把可資佐證，
    堪認被告自白與事實相符，本案事證明確，被告犯行堪以認
    定，應依法論科。
二、核被告所為，(1)就犯罪事實（一）所示部分，係犯刑法第13
    5條第1項之妨害公務罪及同法第140條第1項之侮辱公務員罪
    。被告於施強暴行為之際同時為出言辱罵到場執行公務之警
    員庚○○，其以1個妨害公務犯意之行為同時觸犯2個妨害公
    務之罪名，為想像競合犯，應依刑法第55條之規定從一重之
    刑法第135條第1項之妨害公務罪處斷。(2)就犯罪事實（二）
    所示部分，係犯刑法第305條之恐嚇罪。被告基於恐嚇加害
    乙○○之生命、身體之犯意，出言恐嚇，並緊追作勢追打乙○○，致使乙○○心生畏懼，應僅論以一次刑法第305條之
    恐嚇危害安全罪。(3)就犯罪事實（三）所示部分，係犯刑法
    第302條第1項之妨害自由罪及刑法第305條恐嚇罪。(4)就犯
    罪事實（四）所示部分，係犯刑法第140條第1項於公務員依
    法執行職務時當場侮辱罪。被告基於侮辱公務員之犯意，對
    執行公務之警員丙○○口出穢言，並在萬興派出所內對電腦
    等物吐唾沫及用力拍打辦公桌等行為，係屬一個行為中之數
    個動作，故僅論以一個刑法第140條第1項之侮辱公務員罪。
    又被告就上述所犯各罪，其犯意各別、行為互殊，應予分論
    併罰。又被告有如事實欄所述前科及執行紀錄，有臺灣彰化
    地方法院檢察署刑案資料查註紀錄表、臺灣高等法院被告前
    案紀錄表各1份在卷可考，其於5年以內故意再犯本件有期徒
    刑以上之5罪，均為累犯，應各依刑法第47條第1項之規定加
    重其刑。爰審酌被告年輕力盛，不思努力工作，竟沉溺於酒
    精之麻醉，多次於酒後侵害他人權利，無視於國家法令就他
    人權利之保護及法治人員執行公權力之威信，自有使其接受
    相當時期監禁以敦化性情之必要，惟念及被告尚能坦承犯行
    ，及其前科素行、犯罪目的、手段、智識程度及檢察官具體
    求處應執行刑為有期徒刑1年2月等一切情狀，各量處如主文
    所示之刑，並定其應執行之刑，以示懲儆。另公訴意旨認為
    被告上揭所為應依刑法第89條第1項規定，令入相當處所，
    施以禁戒等語，查被告雖於本件中多次係於酒醉後為犯罪行
    為，然本院查無其他積極證據足資證明被告已酗酒成癮並有
    再犯之虞，爰不另為禁戒處分，附此敘明。扣案之木棍1支
    係被告所有並供其為妨害公務犯罪所用之物，應依刑第38條
    第1項第2款之規定沒收。另扣案之螺絲起子1支雖係被告所
    有，惟並未為本件犯罪所用；扣案之菜刀2把，雖係被告為
    本件恐嚇犯罪所用之物，惟並非被告所有之物，自均與刑法
    第38條第1項第2款、第3項前段之規定不合，爰均不予沒收
    ，併此敘明。
據上論斷，應依刑事訴訟法第273條之1第1項、第299條第1項前
段，刑法第135條第1項、第140條第1項、第305條、第302條第1
項、第55條、第47條第1項、第51條第5款、第38條第1項第2款
中華民國刑法施行法第1條之1，判決如主文。
本案經檢察官朱健福到庭執行職務。
中    華    民    國    99    年    9     月    15    日
                  刑事第三庭          法  官  洪志賢
以上正本證明與原本無異。
如不服本判決應於收受判決後10日內向本院提出上訴書狀，並應
敘述具體理由；其未敘述上訴理由者，應於上訴期間屆滿後20日
內向本院補提理由書（均須按他造當事人之人數附繕本）「切勿
逕送上級法院」。
告訴人或被害人對於判決如有不服具備理由請求檢察官上訴者，
其上訴期間之計算係以檢察官收受判決正本之日期為準。
中    華    民    國    99    年    9     月    15    日
                                      書記官  許億先
附錄本案論罪科刑法條全文：
中華民國刑法第135條
對於公務員依法執行職務時，施強暴脅迫者，處3年以下有期徒
刑、拘役或3百元以下罰金。
意圖使公務員執行一定之職務或妨害其依法執行一定之職務或使
公務員辭職，而施強暴脅迫者，亦同。
犯前二項之罪，因而致公務員於死者，處無期徒刑或7年以上有
期徒刑；致重傷者，處3年以上、10年以下有期徒刑。
中華民國刑法第140條
於公務員依法執行職務時，當場侮辱，或對於其依法執行之職務
公然侮辱者，處6月以下有期徒刑、拘役或1百元以下罰金。對於
公署公然侮辱者亦同。
中華民國刑法第305條
以加害生命、身體、自由、名譽、財產之事，恐嚇他人致生危害
於安全者，處 2 年以下有期徒刑、拘役或 3 百元以下罰金。
中華民國刑法第302條
私行拘禁或以其他非法方法，剝奪人之行動自由者，處5年以下
有期徒刑、拘役或3百元以下罰金。
因而致人於死者，處無期徒刑或7年以上有期徒刑，致重傷者，
處3年以上10年以下有期徒刑。
第 1 項之未遂犯罰之。

司法院資訊處製作；財團法人民間司法改革基金會備份。
